臺灣士林地方法院小額民事判決　　　　　 96年度小字第165號
原　　　告　臺灣新光商業銀行股份有限公司
　　　　　　　　　　　7、28.
法定代理人　甲○○
訴訟代理人　丙○○
　　　　　　乙○○
被　　　告　丁○○
上列當事人間請求清償債務事件，本院於民國96年8 月1 日言詞
辯論終結，判決如下：
    主      文
被告應給付原告新台幣陸仟貳佰伍拾元，及自民國九十五年五月
二十六日起至清償日止，按年息百分之十九點七一計算之利息，
並按利息總額百分之十計算之違約金。
訴訟費用新台幣壹仟元由被告負擔。
本判決得假執行；但被告如以新台幣陸仟貳佰伍拾元為原告預供
擔保，得免為假執行。
    事實及理由
一、原告起訴主張：被告於民國（下同）95年3 月17日向原告申
    辦信用卡，經原告同意核發卡號0000-0000-0000-0000 之信
    用卡，被告領卡後，遂至原告所設網站申請註冊使用「網路
    驗證服務」，並於95年4 月26日至網路特約商店輸入其事先
    自行設定之驗證密碼，進行3 筆網路購物，共計消費新台幣
    （下同）6,250 元，惟迄今未依約繳款，依兩造信用卡約定
    條款第15條之約定，除應清償上開消費款外，並應自繳款截
    止日起給付按年息19.71%計算之利息，及按利息總額10% 計
    算之違約金。為此，爰依兩造間之信用卡使用契約，請求被
    告給付上開欠款等語。並聲明：被告應給付原告6,250 元，
    及自95年5 月26日起至清償日止，按年息19.71%計算之利息
    ，並按利息總額10% 計算之違約金。
二、被告則以：(一)其並未於95年4 月26日在網路進行上開3 筆交
    易，且當天收到消費簡訊後，即立刻告知原告係遭盜刷，並
    主動至警局報案，經調查結果，盜刷之電腦IP位置係在國外
    ，而被告該段期間並未出國，顯係遭他人盜刷，該消費自不
    應由被告負責。(二)其持有之信用卡並未遺失，亦未將密碼告
    知他人，顯然該網路驗證服務無法保障持卡人之交易安全。
    至原告所舉之信用卡網路驗證服務約定條款第4 條內容，對
    被告顯失公平，應為無效，原告自不能以該約定主張被告應
    負清償之責等語，資為抗辯。並聲明：(一)原告之訴駁回。(二)
    如受不利判決，願供擔保，請准宣告免為假執行。
三、原告主張被告於95年3 月17日向原告申辦信用卡，經原告核
    發卡號0000-0000-0000-0000 之信用卡予被告使用，被告於
    領卡後，曾至原告所設網站申請註冊使用「網路驗證服務」
    ，並於註冊流程中自行設定驗證密碼等情，業據其提出信用
    卡申請書、信用卡約定條款、信用卡網路驗證服務約定條款
    、信用卡網路驗證服務申請流程列印單等影本為證，且為被
    告所不爭執，自堪信為真實。惟被告就原告主張其於95年4
    月26日曾持上開信用卡，至網路特約商店輸入驗證密碼進行
    3 筆網路購物，共計消費6,250 元等情，則予否認，並以前
    揭情詞置辯。經查：
  (一)被告於申請信用卡「網路驗證服務」之流程中，業已閱覽原
    告所制訂之「信用卡網路驗證服務約定條款」，並於勾選同
    意後，完成相關申請註冊程序，此有原告提出之信用卡網路
    驗證服務申請流程列印單在卷可稽，且為被告所不否認，則
    兩造就使用該驗證服務之相關事項，自應受上開約定條款之
    拘束。又該約定條款第4 條明定「…凡是使用『密碼』完成
    之信用卡交易，本行均得將該信用卡交易視為已經您本人同
    意之交易。亦即，若您未善盡保管『密碼』之義務而致其他
    人使用『密碼』，則因此產生之款項及費用仍然應由您自行
    負擔。…」，故若系爭消費係經輸入驗證密碼而完成交易，
    依上開約定，即一律視為被告所同意，而應由被告負擔繳款
    責任。
  (二)被告雖辯稱上開約定對其顯失公平，應為無效云云，然按系
    爭「網路驗證服務」係針對信用卡之持卡人於網路上與特約
    商店進行交易時，所設計之驗證機制，又因網路交易不同於
    傳統交易方式，即不需親自持信用卡進行「刷卡」及「簽名
    」程序，僅需在網路交易系統中輸入信用卡卡號等基本資料
    ，即可完成交易，故為確保使用者確為信用卡持卡人本人無
    誤，自有設定「密碼」，以保障交易安全之必要，此與以信
    用卡預借現金或以金融卡提領現金時，需於提款機輸入密碼
    以辨別身份之機制原理，並無不同，故網路交易之「驗證密
    碼」既為確認交易人身份之重要憑據，持卡人自負有妥善保
    管以防他人盜用之責任。況查，被告申請網路驗證服務時所
    設定之密碼，係被告依其個人自由意志所決定，旁人無從得
    知，且該密碼係以SHA-1 加密之不可逆方式儲存於系統內，
    故不會發生資料外洩之情況，亦經財團法人聯合信用卡處理
    中心以96年6 月21日（96）聯卡商管字第0960400137號函查
    覆明確，自堪認原告就驗證密碼之安全性已採取相當之防護
    措施，以確保被告為該驗證密碼之唯一知悉者，在此情況下
    ，被告即成密碼安全之最關鍵控管者，亦為信用卡遭冒用風
    險之優勢承擔人，故上開約款將他人得知密碼而盜刷之風險
    歸由被告負擔，亦符合「風險歸於就防阻風險發生具有優勢
    之人承擔」之原則，尚難認有何不當失衡之處。準此，本件
    原告以前開約款課予被告妥善保管密碼之義務，並明定使用
    「密碼」完成之交易，均視為被告同意之交易，而應由被告
    負清償責任，應無顯失公平之情形，被告辯稱該約款顯失公
    平而無效云云，尚不足採。
  (三)再查，原告主張之3 筆網路交易，均係使用前述網路驗證服
    務之消費，且均為輸入卡號等相關資料及密碼後，經網路驗
    證機制確認無誤而完成交易，此有財團法人聯合信用卡處理
    中心前開回函在卷可佐，故依前述信用卡網路驗證服務約定
    條款第4 條之約定，該3 筆交易自應由被告負責清償。至被
    告雖又稱依警局調查結果，上開3 筆交易之地點係在國外，
    而其該段時間並未出國，顯係他人所盜刷云云，惟查，系爭
    3 筆消費於交易時，除輸入信用卡卡號等基本資料外，並均
    有輸入驗證密碼，前已詳述，則縱非被告本人親自進行交易
    ，因該密碼僅有被告本人知悉，亦可推認係因被告未盡妥善
    保管密碼之責而使密碼外洩所導致，且被告復無法證明該密
    碼係在其業已善盡保密義務之情況下，仍遭他人知悉盜用，
    自不能僅以該3 筆交易並非其本人所為，即拒負清償之責。
四、綜上所述，原告依兩造間之信用卡使用契約，請求被告給付
    6,250 元，及自95年5 月26日起至清償日止，按年息19.71%
    計算之利息，並按利息總額10% 計算之違約金，為有理由，
    應予准許。又本件係適用小額訴訟程序而為被告敗訴之判決
    ，爰依民事訴訟法第436 條之20之規定，依職權宣告假執行
    ，並依被告之聲請，宣告其如預供主文第3 項所定之擔保金
    額，得免為假執行。
五、本件訴訟費用額確定為1,000 元，並應由被告負擔，爰併諭
    知如主文第2 項所示。
六、本件判決基礎已臻明確，兩造其餘攻防方法及訴訟資料經本
    院斟酌後，核與判決結果不生影響，故不另一一論述；另被
    告聲請向警局查詢系爭交易之IP位置，亦無調查之必要，併
    此敘明。
中　　華　　民　　國　　96　　年　　8 　　月　　17　　日
                  簡易庭  法  官　馬傲霜
以上正本證明與原本無異。
如不服本判決，應於送達後20日內，向本院提出上訴狀並應記載
上訴理由，表明關於原判決所違背之法令及其具體內容與依訴訟
資料可認為原判決有違背法令之具體事實，如上訴狀未表明上訴
理由，上訴人應於提起上訴後20日內補提理由書。如於本判決宣
示後送達前提起上訴者，應於判決送達後20日內補提上訴理由書
（須附繕本）。如未依期提出，無庸命補正，法院逕以裁定駁回
上訴。
中　　華　　民　　國　　96　　年　　8 　　月　　24　　日
        　　　　　　　　　書記官  許秋莉
附錄：
一、民事訴訟法第436條之24第2項：
　　對於小額程序之第一審裁判上訴或抗告，非以其違背法令為
    理由，不得為之。
二、民事訴訟法第436條之25：
　　上訴狀內應記載上訴理由，表明下列各款事項：
　　(一)原判決所違背之法令及其具體內容。
　　(二)依訴訟資料可認為原判決有違背法令之具體事實。
